【裁判字號】    90,上易,2335
【裁判日期】    900828
【裁判案由】    詐欺
【裁判全文】
臺灣高等法院刑事判決                            九十年度上易字第二三三五號
    上  訴  人
    即  被  告  乙○○
右上訴人因詐欺案件，不服台灣桃園地方法院八十九年度易字第二八三０號，中華民
國九十年三月七日第一審判決（起訴案號：台灣桃園地方法院檢察署八十九年度偵字
第一一六六五號），提起上訴，本院判決如左：
        主  文
原判決撤銷。
乙○○無罪。
    理  由
一、公訴意旨略以：被告乙○○於民國八十八年九月六日向富邦商業銀行股份有限公
    司（以下簡稱富邦銀行，設台北市○○路九號三－四樓）申請使用萬事達國際信
    用卡（ＭＡＳＴＥＲ ＣＡＲＤ、卡號：0000000000000000）
    ，經富邦銀行於八十八年十月二日核准發卡，雙方約定得於核發之信用額度內新
    台幣（下同）五萬元簽帳消費。詎被告竟意圖為自己不法之所有，並基於概括犯
    意，明知其無資力繳納信用卡費用，並因累欠簽帳款，於八十九年二月二十四日
    起，遭富邦銀行取消上揭信用卡帳戶，竟利用於航空機刷卡消費無法與發卡銀行
    連線徵信之盲點，自八十九年二月二十七日起至八十九年三月三十一日止，連續
    在其所搭乘之中華航空、長榮航空等飛機上，持上揭信用卡刷卡消費，總計刷取
    五萬三千七百三十元之金額。嗣避不見面，令富邦銀行追討無著，始知受騙，富
    邦銀行受有財產上之損害。因認被告涉犯刑法第三百三十九條第一項詐欺取財罪
    嫌。
二、本件公訴人認被告涉犯詐欺取財罪嫌，要以富邦銀行之代理人王信升之指訴及被
    告上揭信用卡申請資料、簽單、帳單、月結單等資料為憑。訊據被告堅詞否認詐
    欺取財犯行，辯稱：伊因出國創業，又面臨父喪，且未接到富邦銀行停卡通知，
    亦未向富邦銀行申報掛失信用卡，況伊於八十九年三月二十九日出國至八十九年
    七月才回國，何來八十九年三月二十八日、三月三十一日在飛機上刷卡消費，伊
    因經濟困難才無法付款，並非故意詐騙財物等語。經查：
  (一)富邦銀行代理人王信升於八十九年四月十二日警訊中證稱：被告所申請之信用卡
    發卡日為八十八年十月二日，信用額度為每月五萬元（詳見偵字第八九四九號第
    一五一頁）；再於八十九年十月十八日偵查中證稱：被告所申請之信用卡，發卡
   日期是八十八年十月二日，後因款項未正常繳納，於八十九年二月二十四日被強
    制停卡，被告於八十九年二月二十七日、二十八日在中華航空器上消費四一０五
    元、二一七七元、四六０六元、四六０六元、五三四九元等語（詳見偵字第一一
    六六五號卷第四十九頁反面）。又富邦銀行提出被告於附表所示之時間，在附表
    所示之航空器上消費如附表所示之金額，此有富邦銀行連線作業系統中心信用卡
    作業系統信用卡消費概況查詢在卷（見偵字第一一六六五號卷第五十二至五十四
    頁）。另依富邦銀行上揭連線作業系統中心信用卡作業系統信用卡消費概況查詢
    ，計算被告於八十九年二月間合計刷卡消費金額為六萬零六百十八元。
  (二)富邦銀行代理人甲○○於原審證稱：被告於八十九年二月二十四日打電話向富邦
    銀行掛失信用卡，於八十九年六月二十二日因沒有正常繳款，被強制停卡等語（
    詳見原審卷第四十三頁、五十三頁）。再富邦銀行信用卡部於警訊中出具明細載
    被告之信用卡係於八十九年二月二十四日強制停卡（見偵字第八九四九號第一六
    五頁）。又富邦銀行於原審出具之富邦銀行資訊系統中心信用卡作業系統客戶一
    般訊息維護載被告之信用卡於八十九年二月二十四日疑偽申掛失，八十九年六月
    二十二日強制停卡（見原審卷第六十二頁）。又甲○○於本院審理中證稱：被告
    消費紀錄，因時間久了，簽帳單無法調取（詳見本院九十年八月十四日審判筆錄
    ）。
  (三)被告係於八十九年二月二十七日出國、二月二十八日回國；再於二月二十八日出
    國、三月七日回國；又於三月九日出國、三月二十日回國；另於三月二十九日出
    國、七月十二日回國，此有內政部警政署入出境管理局九十年八月二日境信昌
    字第０四四八六三號函檢送被告之出入境紀錄在卷（附本院卷）。
  (四)綜上：被告究係於八十九年二月二十四日或八十九年六月二十二日遭富邦銀行強
    制停卡，富邦銀行之代理人王信升與甲○○所述不一，且富邦銀行提出之資料所
    載亦不一；再富邦銀行亦未提出被告於八十九年二月二十四日以電話向富邦銀行
    掛失信用卡及富邦銀行接獲掛失電話後進一步與被告確認之資料；且依富邦銀行
    代理人王信升於警訊證述被告係因款項未正常繳納，於八十九年二月二十四日被
    強制停卡等語觀之，益徵富邦銀行所謂被告於八十九年二月二十四日以電話掛失
    信用卡乙節，實難盡信。是尚難單憑富邦銀行片面之詞，遽信被告確有於八十九
    年二月二十四日向富邦銀行掛失信用卡。又富邦銀行提出之上揭資料雖載被告有
    於附表所示之時間，在附表所示之航空器上刷卡消費，惟富邦銀行未能提出被告
    之簽帳單以供確認，且被告於八十九年三月八日、三月二十八日、三月三十一日
    既未出國或回國，何來於上揭日期在中華航空或長榮航空器上刷卡消費，準此足
    徵富邦銀行提出之資料並不正確。另富邦銀行亦未舉出資料證明被告已知被停卡
    ，自難認被告明知其被停卡，而故意利用於航空機刷卡消費無法與發卡銀行連線
    徵信之盲點刷卡詐欺財物。至被告雖有於附表編號一至五所示時間在航空器上刷
    卡消費，惟如上所述並無證據證明被告係虛以申報掛失信用卡後再刷卡消費，自
    難認被告此消費行為有施詐術。又被告於八十九年二月間刷卡消費金額多達六萬
    零六百十八元，雖超出每月授信之額度五萬元，惟亦無證據證明被告有施用何詐
    術行為，是被告超出信用額度之刷卡消費行為，應屬民事違約與否之糾葛，要與
    刑法詐欺取財罪之構成要件有間。此外復查無其他積極證據足資證明被告有何詐
    欺犯行。是被告被訴之犯罪事實，要屬不能證明。
三、原審未予詳查，遽認被告有罪，顯有未合。被告上訴否認犯行，為有理由。原審
    判決有誤，自應由本院撤銷改判，諭知被告無罪之判決。
據上論結，應依刑事訴訟法第三百六十九條第一項前段、第三百六十四條、第三百零
一條第一項前段，判決如主文。
本案經檢察官呂丁旺到庭執行職務。
中    華    民    國    九十    年      八      月       二十八         日
                              臺灣高等法院刑事第二十四庭
                                  審判長法  官  陳  貽  男
                                        法  官  李  世  貴
                                        法  官  陳  憲  裕
右正本證明與原本無異。
不得上訴。
                                        書記官  劉  育  妃
中    華    民    國      九十    年      八        月        二十九    日
附表：
  編號   刷卡時間    航空公司                   金    額
                                               （新台幣）
   一    89、2、27   中華航空                   四、一０五元
   二    同右        同右                       二、一七七元
   三    同右        同右                       六、四０六元
   四    89、2、28 同右                       六、四０六元
   五    同右        同右                       五、三四九元
   六    89、3、8    同右                       二、七六九元
   七    同右        同右                       二、八三一元
   八    89、3、28   長榮航空                   八、八六０元
   九    89、3、31   中華航空                   四、四四三元
   十    同右        同右                       二、六五三元
   十一  同右        長榮航空                   六、五一０元


司法院資訊處製作；財團法人民間司法改革基金會備份。
